臺灣高等法院刑事判決　　　　　　　　　　　　　九十一年度交上易字第一一一號
　　上　訴　人
　　即　被　告　甲○○
右上訴人因公共危險等案件，不服臺灣士林地方法院九十年度交易字第七九號，中華
民國九十一年二月十九日第一審判決（起訴案號：臺灣士林地方法院檢察署八十九年
度偵字第七六四號）提起上訴，本院判決如左：
    主  文
上訴駁回。
    事  實
一、甲○○於民國八十八年十二月十七日深夜至翌日凌晨零時許，與友人黃勝輝在臺
    北市○○區○○街某處，飲用啤酒約三、四罐後，明知自己已有醉意不能安全駕
    駛動力交通工具（於同年月十八日凌晨一時五十八分許經警查獲後所測得吐氣酒
    精濃度值為○‧九三ＭＧ＼Ｌ），本應注意不得駕駛動力交通工具汽車，以免影
    響公眾安全，竟仍貿然駕駛車牌號碼Ｚ二—三一三六號自小客車，搭載黃勝輝沿
    臺北市○○區○○路由東往西方向行駛，於同日凌晨零時許，途經同路三十九號
前時，應注意在市區道路行車速度不得超過每小時四十公里，及注意車前狀況，
    並隨時採取必要之安全措施，以避免危險之發生，而依當時情形雖係夜間雨天，
    惟有照明、柏油路面平直無障礙物或其他缺陷、視距良好，且其智識、能力亦無
    不能注意之情事，詎其竟疏未注意車前狀況，在飲酒後以不能安全駕駛車輛狀態
    下，仍貿然以時速五十公里車速超速行駛，復未注意車前狀況，撞及沿同路由西
    向東方向逆向行駛，由丙○○所騎乘搭載乙○○之車牌號碼ＤＲＨ—六一二號重
    機車，致丙○○、乙○○二人人車倒地，丙○○因此受有左側髕骨骨折；乙○○
    則受有腰背、右大腿挫傷之傷害。甲○○於肇事後下車查看，上開自小客車遭黃
    勝輝駛離現場後，其亦另行搭乘計程車離去，嗣經路人報案，遲至同日凌晨一時
    五十八分許，始主動向臺北市政府警察局內湖分局康樂派出所投案說明，並經警
    檢測呼氣酒精濃度，始悉上情。
二、案經被害人丙○○、乙○○訴由臺北市政府警察局內湖分局報請臺灣士林地方法
    院檢察署檢察官偵查聲請簡易判決處刑，經臺灣士林地方法院改依通常程序審理
    。
    理  由
一、訊據上訴人即被告甲○○固坦承於右揭時、地酒後超速駕駛，並與告訴人丙○○
    所騎乘搭載告訴人乙○○之車牌號碼ＤＲＨ—六一二號重機車發生碰撞，致告訴
    人丙○○、乙○○二人人車倒地，受有傷害等情不諱，惟矢口否認犯有過失傷害
    犯行，辯稱：伊當時行駛車輛在內側車道，係告訴人丙○○騎乘機車逆向行駛來
    撞伊，伊並無過失云云。
二、經查(一)被告甲○○飲酒後酒精濃度高達○‧九三ＭＧ＼Ｌ之情況下，明知自己精
    神狀態已達不能安全駕駛汽車之程度，仍駕駛車牌號碼Ｚ二—三一三六號自小客
    車之事實，業據被告於警訊、偵審中坦承不諱，而被告肇事後至為警實施酒精濃
    度測試之時間，相距近二小時，其酒精濃度竟仍高達○‧九三ＭＧ＼Ｌ，亦有酒
    精濃度測試值表一紙在卷足稽，參以被告所駕駛之自小客車肇事後右後照鏡掉落
    、車右前方凹陷、保險桿斷裂，而告訴人丙○○所騎乘之機車左前方凹陷、左側
    車身倒地擦痕，此觀卷附臺北市政府警察局內湖分局交通分隊道路交通事故補充
    資料表、臺北市政府警察局交通警察大隊九十年十月二十二日北市警交大四字第
    九○六八一一三四○○號函檢送之現場照片數幀甚明，是依上開二車受損情形，
    足見其衝撞力量巨大，堪認被告於飲酒後已達不能安全駕駛動力交通工具之狀態
    ，被告此部分自白與事實相符，應堪採信。
  (二)又被告駕駛汽車未注意車前狀況超速行駛之事實，業據其於偵查中供認不諱，被
    告於偵查中供稱：「（問：車禍如何發生？）當時我由汐止往內湖方向，要去吃
    麵，當時我靠路邊要停車，對方機車就撞上來，我不知怎麼撞到的，‧‧‧」、
    「（問：車禍經過為何？）我當時沿東湖路由東向西方向，到現場時正要停車下
    來吃麵，告訴人直接在我前方被我撞到，‧‧‧」等語，核與告訴人丙○○指稱
    ：伊車沿東湖路東向西車道上，由西往東行駛欲往西向東車道，見被告駕車沿東
    湖路東向西行駛原欲右轉東湖路三三巷，然卻突然在內側車道快速駛來以致兩車
    撞及而肇事（參見前揭談話紀錄表）等語相符，且有道路交通事故調查報告表、
    臺北市政府警察局內湖分局交通分隊交通事故談話紀錄表、補充資料表及前揭事
    故現場照片數幀在卷可資佐證。足見被告應係駕車欲靠右行駛，告訴人丙○○見
    其往右跡象，乃逆向行駛往內側車道，詎被告突然超速前行，反應不及始肇事。
  (三)按汽車駕駛人飲酒後其吐氣所含酒精成分超過每公升○‧二五毫克以上者不得駕
    車；又汽車行車速度，依標誌之規定，無標誌者，在市區道路，時速不得超過四
    十公里；汽車行駛時，駕駛人應注意車前狀況，並隨時採取必要之安全措施，道
    路交通安全規則第一百十四條第二款、第九十三條第一項第一款、第九十四條第
    三項分別定有明文，此為一般駕駛人應注意並能注意之情事，被告甲○○為普通
    小型車駕駛人，自應注意及此。而車禍發生當時雖係夜間雨天，惟有照明、柏油
    路面平直無障礙物或其他缺陷、視距良好，有前開道路交通事故調查表附卷可按
    ，且依其肇事時之智識、能力亦無不能注意之情事，詎其竟疏未注意及此，猶貿
    然在飲酒後已不能安全駕駛車輛狀態下駕車，致肇本件車禍，導致告訴人丙○○
    、乙○○分別受有如事實欄所示之傷害，亦有三軍總醫院、財團法人康寧醫院診
    斷證明書各一紙附卷可稽，其顯有過失。且本件經送臺北市車輛行車事故鑑定委
    員會鑑定，鑑定意見認係酒精濃度過量駕車並超速行駛而肇事，此有該委員會九
    十年十二月十九日北鑑審字第九○六○三三八三○○號函檢送之鑑定意見書乙份
    在卷可考，被告於偵訊時亦承認酒後駕車確有影響注意力等語，足認被告確有未
    盡注意義務之過失，炯然甚明。
  (四)又按所謂信賴原則，在道路交通事故之刑事案件上，係指參與交通行為之一方，
    遵守交通法規秩序，得信賴同時參與交通行為之對方或其他人，亦必會遵守交通
    法規秩序，不致有違反交通法規秩序之行為發生，因此，對於對方或其他人因違
    反交通法規秩序之行為所導致之危險結果，即無注意防免之義務，從而得以免負
    過失責任（最高法院八十六年台上字第二四六二號判決意旨參照）。雖前揭鑑定
    意見書復指出告訴人丙○○有逆向行駛之違規情事，惟被告有超速行駛及酒精濃
    度過量駕車之違規情事，與信賴原則要件不符，斷無因告訴人丙○○違反交通法
    規秩序即能免責，所辯係丙○○逆向行駛來撞伊，伊並無過失云云，顯不足採。
    而告訴人丙○○雖與有過失，但告訴人丙○○、乙○○所受前開傷害，確因被告
    之過失行為所引起，兩者間顯有相當因果關係。
  (五)綜上所述，被告所辯要屬卸責之詞，洵無可採，其犯行堪以認定，應依法論科。
三、核被告所為，係犯刑法第一百八十五條之三服用酒類不能安全駕駛動力交通工具
    而駕駛之罪、第二百八十四條第一項前段之過失傷害罪。又被告係汽車駕駛人，
    其酒醉駕車因而肇事致人受傷，依法應負刑事責任，所犯過失傷害罪部分，應依
    道路交通管理處罰條例第八十六條第一項之規定，加重其刑。被告一過失行為，
    致丙○○、乙○○二人受傷，係一行為觸犯同一罪名，為同種想像競合犯，應依
    法從一重論處過失傷害罪。又其所犯二罪間，犯意各別，罪名不同，應分論併罰
    之。
四、原審認被告罪證明確，適用刑法第一百八十五條之三、第二百八十四條第一項前
    段、第五十五條、第四十一條第一項前段、第五十一條第五款，道路交通管理處
    罰條例第八十六條第一項，罰金罰鍰提高標準條例第一條前段、第二條之規定，
    並爰審酌被告酒後仍貿然駕車，其駕車行為對社會大眾之生命、身體安全構成極
    大威脅，且又超速行駛疏未注意車前狀況而肇事，告訴人因本件車禍事故所受傷
    害之程度，及尚未與告訴人達成民事和解，犯罪後仍否認部分犯行，尚無悔意等
    一切情狀，分別就服用酒類不能安全駕駛動力交通工具而駕駛部分，量處有期徒
    刑四月，如易科罰金以三百元（銀元）折算一日；就過失傷害部分，量處有期徒
    刑三月，如易科罰金以三百元（銀元）折算一日，並定其應執行有期徒刑六月，
    如易科罰金以三百元（銀元）折算一日，認事用法，核無不合，量刑亦屬適當。
    被告上訴意旨猶執前詞否認犯罪，而指摘原判決不當，為無理由，應予駁回。
據上論斷，應依刑事訴訟法第三百六十八條，判決如主文。
本案經檢察官劉斐玲到庭執行職務。
中      華      民      國    九十一    年      五      月    二十二    日
                              臺灣高等法院刑事第十五庭
                                  審判長法  官  房  阿  生
                                        法  官  蔡  光  治
                                        法  官  雷  元  結
右正本證明與原本無異。
不得上訴。
                                        書記官  汪  志  剛
中      華      民      國    九十一    年      五      月    二十四    日
附錄本案論罪科刑法條全文如下：
第一百八十五條之三服用毒品、麻醉藥品、酒類或其他相類之物，不能安全駕駛動力
交通工具而駕駛者，處一年以下有期徒刑、拘役或三萬元以下罰金。
刑法第二百八十四條第一項前段
因過失傷害人者，處六月以下有期徒刑、拘役或五百元以下罰金。致重傷者，處一年
以下有期徒刑、拘役或五百元下罰金。
